【裁判字號】    89,聲,1150
【裁判日期】    891206
【裁判案由】    
【裁判全文】
臺灣板橋地方法院民事裁定  八十九年度聲字第一一五○號
    聲  請  人  台北國際商業銀行股份有限公司
                （原台北區中小企業銀行股份有限公司）
    法定代理人  乙○○
                            送.
    相  對  人  丙○○
右當事人間聲請返還擔保物事件，本院裁定如左：
    主      文
聲請人於本院八十三年度存字第五四三號一案所提存之提存物中央政府興建臺灣北部
區域第二高速公路建設公債第三期債票面額新台幣伍拾萬元壹張（號碼：二ＦＣ０七
六八二Ｃ，附帶息票第六至十四期）、面額新台幣壹拾萬元貳張（號碼：二ＦＣ０六
六八七Ｂ、二ＦＣ０六六二一Ｂ，附帶息票第六至十四期），共計新台幣柒拾萬元整
，准予發還。
聲請程序費用由相對人負擔。
    理      由
一、本件聲請意旨略以：聲請人與相對人間因假扣押事件，前遵本院八十三年度裁全
    天字第五六七號民事裁定，提存如主文所示之擔保金聲請對相對人之財產為假扣
    押，茲因聲請人所欲保全之債權業經相對人清償完畢，聲請人為求返還提存物，
    除撤回假扣押執行程序及撤銷假扣押執行程序外，並定二十日以上之期間催告相
    對人行使權利，至今逾所定期間仍未見相對人主張權利，爰請求返還擔保金等語
    ，並提出本院八十三年度裁全天字第五六七號假扣押裁定、八十九年度全聲字第
    一三六號裁定、確定證明書、八十三年度存字第五四三號提存書、存證信函暨回
    執、公司變更事項登記卡等影本各一件為證。
二、按返還擔保金，依民事訴訟法第一百零六條準用第一百零四條之規定，須符合：
    (一)應供擔保之原因消滅者。(二)訴訟終結後，供擔保人證明已定二十日以上之期間
    ，催告受擔保利益人行使權利而未行使者之要件，法院始得裁定返還擔保金。又
    因釋明假扣押之原因而供之擔保，係擔保債務人因假扣押所應受之損害，故必待
    無損害發生，或債權人本案勝訴確定，或就所生之損害已經賠償時，始得謂供擔
    保之原因消滅（最高法院五十三年度台抗字第二七九號判例參照）。至上開法文
    所謂訴訟終結，從廣義解釋，亦包括執行程序終結在內。經查，本件假扣押之標
    的經他債權人調卷進行拍賣並分配價金完畢，業經本院調閱本院八十三年度全天
    字第五六七號（八十三年執全天字第四一三號）假扣押卷、八十三年存字第五四
    三號、八十三年度民執天字第三九三○號拍賣抵押物民事執行卷查明無誤，則原
    假扣押程序已歸消滅，已無受擔保利益人因假扣押之執行所受損害仍可能繼續發
    生致損害額未確定之情形，又聲請人已撤銷假扣押之裁定，復經本院調閱八十九
    年度全聲字第一三六號撤銷假扣押卷查明屬實，亦無再發動假扣押執行程序之可
    能，依上開說明，即合乎民事訴訟法第一百零四條第一項第二款所謂之「訴訟終
    結」之要件。從而本件聲請人於訴訟終結後，以存證信函定二十日以上之期間，
    催告相對人即受擔保利益人行使權利，有聲請人提出之存證信函暨回執附卷可參
    ，是本件聲請核與民事訴訟法第一百零四條第一項第二款規定相符，應予准許。
四、爰依民事訴訟法第九十五條、第七十八條裁定如主文。
中      華      民      國    八十九    年     十二     月      六      日
                                  臺灣板橋地方法院民事第三庭
~B法      官  白光華
右為正本係照原本作成。
如對本裁定抗告須於裁定送達後十日內向本院提出抗告狀。
中      華      民      國    八十九    年     十二     月      六      日
~B法院書記官  李錦輝


司法院資訊處製作；財團法人民間司法改革基金會備份。
